【裁判字號】    97,易,1147
【裁判日期】    980615
【裁判案由】    竊盜
【裁判全文】
臺灣臺南地方法院刑事判決              97年度易字第1147號
公  訴  人  臺灣臺南地方法院檢察署檢察官
被      告  己○○
上列被告因竊盜案件，經檢察官提起公訴（96年度偵字第8729號
），本院判決如下：
    主  文
己○○犯竊盜罪，累犯，處有期徒刑月，如易科罰金，以新臺
幣壹仟元折算壹日。
    事  實
一、己○○曾因違反懲治盜匪條例案件，經本院以77年度訴字第
    341 號判決判處有期徒刑12年確定，入間服刑，於民國84年
    8 月23日縮短刑期假釋付保護管束，然嗣後因案撤銷假釋，
    入監執行殘刑，至91年 1月22日再度假釋付保護管束，至92
    年10月10日假釋期滿視為執行完畢。詎己○○不知悔改，其
    自民國95年10月間起，受雇於丁○○從事花燈搭建、展覽工
    作，並於96年元宵節過後，在丁○○所承租，位在臺南市○○區○○街 479號空地上，受丁○○之指示負責整理、分類
    花燈拆卸後之鐵架及其他材料，至96年農曆2月底（即96年4
    月中旬），己○○未再繼續受雇於丁○○。然己○○因認為
    丁○○所付工資不足，心有不甘，竟基於意圖為自己不法所
    有之竊盜犯意，趁丁○○帶領員工前往花蓮工作之際，於96
    年5月24日上午9時許，撥打電話予不知情之資源回收業者辛○○（業經檢察官另為不起訴處分），佯稱上開空地上堆置
    之廢鐵為其所有，意欲變賣，要求辛○○前往估價，辛○○
    不疑有他，遂前往該處估價，經與己○○議定以每公斤新臺
    幣（下同）8 元之價格收購後，辛○○遂僱請不知情之貨車
    司機周繼聖（亦經檢察官另為不起訴處分）駕駛車牌號碼8J
    -347號大貨車前來載運該批廢鐵。嗣辛○○、周繼聖 2人於
    當日下午 2時20分許，駕駛前開大貨車前往該處載運廢鐵之
    際，為丁○○之友人發覺，乃加以攔阻，然己○○竟不顧攔
    阻，仍執意命辛○○、周繼聖 2人將業已夾取至前開大貨車
    上重約 2噸之廢鐵載離現場。嗣丁○○之友人打電話通知丁○○，丁○○報警處理，員警遂在臺南市○○區○○街，當
    場查獲車牌號碼8J-347號大貨車及不知情之辛○○、周繼聖
    2人，並扣得該大貨車所裝載，重約2噸之廢鐵。
二、案經丁○○訴由臺南市警察局第三分局報請臺灣臺南地方法
    院檢察署檢察官偵查起訴。
    理  由
一、程序方面：
  (一)本案檢察官所舉用以證明被告己○○犯罪之各項證據，其中
    ：
    1.證人即告訴人丁○○（下稱告訴人）、證人即當日前往載
      運廢鐵之資源回收業者辛○○、司機周繼聖及證人即告訴
      人之父戊○○4人於警詢中所為之陳述（見警卷第1至2、4
      、5 頁、偵查卷第11頁），均屬被告以外之人於審判外所
      為之陳述，且查無刑事訴訟法第159條之1至第159條之5所
      列各項情形，依同法第159條第1項之規定，不得做為證據
      。
    2.證人辛○○於偵查中以被告身分所為之供述（見偵查卷第
      5至7頁），雖未經具結，但證人辛○○當時係以被告身分
      接受訊問，並非以證人身分接受訊問，自無依法應具結而
      未具結之問題，是難謂伊未經具結所為之供述，即與刑事
      訴訟法第158條之3之規定有違而無證據能力。且證人辛○○上開偵訊過程中所為之供述，經查並無任何顯不可信之
      情況，而被告於本院行準備程序中，當庭表示同意渠偵訊
      筆錄作為本案證據（見本院卷第44頁），本院審酌結果，
      亦認並無不適宜作為證據之情形，是依刑事訴訟法第 159
      條之1第2項、第 159條之5第1項之規定，證人辛○○於偵
      查中以被告身分所為之供述，亦得為證據。
    3.告訴人於偵查中具結後所為之證詞（見偵查卷第14至15頁
      ），乃被告以外之人於偵查中具結後，向檢察官所為之陳
      述，且查無何顯不可信之情況，雖被告不同意作為證據，
      但依刑事訴訟法第 159條之1第2項之規定，自得為證據。
  (二)其餘檢察官所舉用以證明被告犯罪之各項證據，均據被告表
    示同意採為證據之意思，且無事實顯示係公務員因違法蒐證
    所取得之證據，本院審酌該等供述證據、非供述證據作成時
    之情況暨各該證據之性質，亦認為適於作為證據。
  (三)綜上，本院爰依刑事訴訟法第159條之1第 2項、第159條之4
    第 2款、第159條之5等規定，於98年3月9日審理時當庭裁定
    認為除證人梁明哲、辛○○、周繼勝、丁○○於警詢中之所
    為之陳述無證據能力外，其餘證據資料均有證據能力，合先
    敘明。
二、實體方面：
  (一)訊據被告己○○固坦承曾於上開時、地，撥打電話聯絡辛○○前來對告訴人堆置之廢鐵進行估價，嗣後辛○○、周繼聖
    2 人駕駛車牌號碼8J-347號大貨車前來載運該批廢鐵等情，
    然矢口否認有何被訴竊盜犯行，辯稱：其與女友自95年10月
    間起，即受雇於告訴人，並居住於告訴人家中，其負責之工
    作係擔任臺南市○○區○○街 479號旁空地類似總管之職務
    ，專門負責該處整理、分類之工作，而上開地點則係告訴人
    向地主乙○○承租，乙○○亦從事廢五金買賣；96年 3月間
    ，告訴人自臺中縣樂成宮媽祖廟載運約20部大卡車之材料返
    回上址空地，該處即成為一座垃圾山，超出路面，十分危險
    ，告訴人交代其負責該處整理工作，並授權其僱請臨時工進
    行整理，其與其女友及多名臨時工整理 1個月始整理完畢，
    其間員工之工資及餐費均由其先行支出，或是由其 2次將該
    處廢鐵出售變現支付，告訴人均知情並同意；本案告訴人知
    悉其欲將該處整理後揀選出之廢鐵出售，且其亦曾於96年 5
    月22日，先行請地主乙○○前來收購該批廢鐵，但乙○○表
    示廢鐵價格太低，不願收購，當時適逢安興里大廟「熱鬧」
    ，大廟委員會和新任里長常來拜託被告儘速將大堆廢鐵載走
    ，以便空出宋江陣練習用地，其始找辛○○前來估價；96年
    5 月24日當日，辛○○前來載運廢鐵時，剛搬上車，即有一
    位告訴人之好友三番二次前來查看，待全部搬上貨車，遂立
    即報警攔車，當時其曾撥打電話予告訴人，然告訴人稱係伊
    父戊○○意欲控告被告；被告係遭誣陷，實無竊盜之意云云
    。惟查：
    1.被告於上開時、地，撥打電話聯絡證人辛○○前去臺南市
      安南區○○街 479號旁空地，對空地上擺置之廢鐵進行估
      價，雙方議定證人辛○○以每公斤 8元之價格收購廢鐵，
      證人辛○○並僱請司機即證人周繼聖，駕駛車牌號碼8J-3
      47號大貨車前來載運該批廢鐵，嗣證人辛○○、周繼聖 2
      人於當日下午 2時20分許，駕駛前開大貨車前往該處載運
      廢鐵之際，為告訴人之友人發覺，乃加以攔阻，並打電話
      通知告訴人，告訴人報警處理，員警於臺南市○○區○○
      街，當場查獲車牌號碼8J-347號大貨車及不知情之辛○○
      、周繼聖2人，並扣得該大貨車所裝載，重約2噸之廢鐵等
      情，除據被告前揭供述外，並經告訴人、證人戊○○、辛○○及證人即案發當日到場處理員警王帝文分別於本院審
      理中證述明確（見本院卷第142至159頁），且員警於案發
      當日查扣之廢鐵約 2噸，已發還證人戊○○領回，亦有臺
      南市警察局第三分局安佃派出所扣押物品目錄表、贓物認
      領保管單各 1紙在卷可憑（見警卷第7、8頁）。此外，復
      有現場紀錄照片 6幀在卷可資佐證（見警卷第20至22頁）
      ，此部分之事實與被告所供情節相符，自堪採認。
    2.被告雖以前揭情詞置辯，然：
      (1)告訴人於本院審理中具結證稱：伊自95年農曆10月起至
        96年農曆2月底止，雇用被告及其女友丙○○，其2人之
        工資分別為被告1日800元，其女友1日700元，按日計酬
        ；96年農曆元宵節過後約 1個月左右，伊曾命被告、其
        女友丙○○及伊所雇用之 2名工人一同整理工廠，將台
        中展覽後搬回之花燈按器材之尺寸、材質進行分類整理
        ，但並未授權被告出售廢鐵，亦未授權被告僱請臨時工
        前來參與此項整理工作；本案案發當時，被告業已離職
        ，並非受伊雇用等語（見本院卷第198至200頁）。查告
        訴人梁於本院審理中，明確證稱伊未曾授權被告出售廢
        鐵，而被告雖辯稱其出售該批廢鐵曾獲告訴人之同意，
        然被告於警詢中供稱：「我一個月前有告訴我老闆丁○○要將工廠內之廢鐵賣掉，當時我老闆也答應說好，所
        以我叫辛○○前來收購。我不清楚我老闆丁○○為何現
        在不承認」（見警卷第 3頁反面）；至本院審理中，又
        改稱：告訴人於本案案發前一日在場，當時告訴人有表
        示可找附近廠商前來回收廢鐵云云（見本院卷第 202頁
        反面）。則被告對其究竟何時獲得告訴人之授權而得以
        出售該批廢鐵，所供前後不一，則其辯稱出售該批廢鐵
        曾獲告訴人授權云云，已難採信。
      (2)本案案發地點即臺南市安南區「南興里」里長庚○○到
        庭證稱：伊自95年8月起，擔任南興里里長，約 7、8個
        月後，安南區區公所要求伊整理里內環境，伊遂聯繫本
        案案發地點之地主乙○○，乙○○告知本案案發地點乃
        告訴人承租，伊遂撥打電話予告訴人要求告訴人整理環
        境，且伊亦曾親自前往本案案發地點，要求在該處工作
        之人整理環境；又南興里之大廟，係於96年農曆11月間
        做「熱鬧」，伊於做「熱鬧」之 2個月前，亦曾聯繫告
        訴人整理本案案發地點，以便做為停車場使用；另伊曾
        多次前往本案案發地點巡視，但未曾在該處見過被告，
        伊僅於本案案發後之97年間，見過被告 1次，當時被告
        係帶同一名女子前往伊住處，詢問伊是否為里長；伊不
        曾請被告清理本案案發地點等語（見本院卷第138至142
        頁）。另告訴人於本院審理中，經與證人庚○○隔離訊
        問結果，亦證稱：本案案發地點附近之大廟，係於96年
        年底做「謝土」，而做「謝土」之前，里長曾請伊清理
        該處環境等語（見本院卷第 151頁）。查證人庚○○為
        當地里長，與本案被告及告訴人均無任何利害關係，倘
        伊果曾要求被告對案發地點進行清理，衡情自無甘冒偽
        證罪責之風險，刻意隱瞞此節，而為虛偽證述之必要，
        所證情節應屬可信；而本案案發地點附近之大廟，遲至
        本案案發後之96年年底，始有「做熱鬧」而需整理環境
        情事，此業據證人庚○○及告訴人 2人到庭證述明確，
        所證情節亦相吻合，自堪採信。則本案案發地點附近之
        大廟，既於本案案發之後始有「做熱鬧」情事，被告自
        無可能於案發當時，即受證人庚○○之指示而清理附近
        環境。是被告辯稱：其之所以對本案案發地點堆置之鐵
        架、器材進行整理，乃因當時適逢案發地點附近大廟「
        熱鬧」，大廟委員會及新任里長經常前去拜託被告儘速
        將大堆廢鐵載走云云，顯與事實不符。
      (3)又證人即受理報案並前往現場查緝之員警王帝文於本院
        審理中證稱：告訴人撥打電話報案時，僅表示「有人用
        『傾仔車』（台語）在夾他的廢鐵」，並未提及被告姓
        名；而查獲之後，伊僅將駕駛貨車之 2人帶回派出所製
        作筆錄，該 2人於筆錄中表示係受被告雇用前往載運廢
        鐵，伊遂聯繫被告前往派出所製作筆錄等語（見本院卷
        第145至146頁）。另告訴人於本院審理中亦證稱：因案
        發地點先前多次遺失物品，伊遂委請該處斜對面之友人
        代為注意；案發當日，伊友人打電話告知有一部15噸的
        「夾子車」（台語）在案發地點夾取伊所有之物品，伊
        遂要求該名友人上前制止，並記下車型、車號等特徵後
        ，伊直接撥打電話至轄區派出所報案；而報案當時，伊
        雖懷疑係被告所為，但並未將被告姓名告知員警等語（
        見本院卷第 148頁反面、149、151頁反面）。又證人辛○○於本院審理中亦證稱：伊於案發之前，曾先行前往
        現場對被告表示欲變賣之廢鐵進行評估，當時現場約有
        5、6堆廢鐵欲變賣；而案發當時，伊僅夾至第二堆，即
        有一名年輕人抵達現場，表示該批廢鐵有問題，要求伊
        等勿再夾取，當時被告遂要求伊等勿再夾取，並命伊等
        先行離去秤重等語（見本院卷第156至158頁）。綜合上
        開證人所為之證詞，本案證人辛○○於現場夾取廢鐵當
        時，被告顯然在場，而依證人王帝文及告訴人 2人所證
        情節，告訴人報案當時，並未提及被告姓名，且證人王
        帝文係於製作辛○○、周繼聖 2人警詢筆錄之後，始得
        知辛○○、周繼聖 2人係向被告購買廢鐵，因而將被告
        約談到案。倘本案果係告訴人設局誣陷被告，則告訴人
        大可於報案當時，即將被告之姓名、特徵等資料告知員
        警，以利員警於現場逮捕被告，實無刻意迂迴，隱匿被
        告姓名、年籍資料，以致員警必須待詢問辛○○、周繼
        聖 2人後，始知悉被告姓名而將被告約談到案之理。是
        被告辯稱本案係遭告訴人等設局誣陷云云，亦難憑採。
      (4)末查，被告於本院審理中先後具狀並多次供稱：其曾經
        告訴人之授權而僱請臨時工整理案發地點所堆置之廢鐵
        、臨時工之工資及其本人暨女友丙○○之餐費均由其先
        行支出，或由變賣廢鐵取得之款項墊支，且告訴人並未
        付清其等工資，亦有許多工人未拿到工資；告訴人積欠
        其工資至少5、6萬元等語（見本院卷第 43、52、104至
        105、137、181頁反面至182、200頁反面、202頁反面、
        203 頁），且被告亦明確陳稱：「（問：案發這次變賣
        廢鐵，是因為要支付工人的餐費、工資才這樣做？）是
        ，是因為好幾個人沒有領到錢，他們是我請的，所以我
        要支付工資給他們」（見本院卷第 203頁反面）；佐以
        告訴人於本院審理中雖證稱：被告與其女友丙○○均係
        按日計酬，被告每日工資800元，丙○○每日工資700元
        （見本院卷第 198頁反面），然質諸告訴人實際支付工
        資狀況，告訴人證稱：「（問：96年農曆1月至2月這段
        期間，有無支付己○○、丙○○工資？）有，我是付現
        金，己○○都跟我說有困難，大約五、六天就跟我拿幾
        千元」等語（見本院卷第 199頁）。則依告訴人上開證
        詞，告訴人顯然並未精確計算伊應給付被告及其女友丙○○工資之確實數額。被告因此主觀上認告訴人仍積欠
        工資，尚非無由。惟無論告訴人是否積欠被告或其女友
        工資，被告終不得逕行變賣告訴人之財物抵償，是不能
        以其主觀上認定告訴人積欠工資為由，逕認被告變賣告
        訴人之廢鐵之際，並無不法所有之意圖。
      (5)至於，被告雖另舉證人即案發地點地主乙○○、證人即
        其女友丙○○ 2人之證詞，欲證明其於案發當時仍受告
        訴人雇用，且其既曾徵詢地主是否購買該批廢鐵，足證
        其無竊盜之意；另證人辛○○於本院審理中，多次證稱
        被告只是伊夾取之物品，均係遭雜草掩蓋之廢鐵，伊等
        並未夾取品相良好之鐵架等語（見本院卷第154至156、
        157 頁反面），而被告據此辯稱：若其確有竊盜犯意，
        大可竊取品相良好之鐵架，不需夾取廢鐵云云。然：
        被告於本案案發前，曾先行聯繫證人即案發地點地主
          乙○○前來對廢鐵進行估價，但遭證人乙○○拒絕乙
          節，雖據證人乙○○到庭證述屬實（見本院卷第 134
          頁），然證人乙○○於本院審理中亦證稱：伊當時曾
          對被告表明案發地點之物品並非被告所有，被告不應
          出售；伊曾詢問被告告訴人是否知情，被告表示告訴
          人知悉，旋即離去等語（見本院卷第 135頁）。則依
          證人乙○○之證詞，伊之所以不願向被告購買該批廢
          鐵，係因伊確知被告並非廢鐵所有權人所致，與廢鐵
          價格高低無關。被告辯稱證人乙○○係因廢鐵價格過
          低以致不願購買云云，與證人乙○○所證情節不符，
          自不得僅憑證人乙○○之證詞而逕為有利於被告之認
          定。
        證人即被告女友丙○○於本院審理中固證稱：96年 5
          月間，其與被告均受告訴人雇用，被告係擔任類似總
          管之職務，亦即告訴人將分配工作之職務交予被告負
          責，由被告交代他人工作內容；本案案發當時，係告
          訴人交代被告整理現場堆置之鐵架，當時被告有請臨
          時工，工資及工人之餐費多由被告給付；其係於被告
          與告訴人電話通話中，由話機傳出之聲音聽聞告訴人
          表示得將廢鐵變賣，並用賣得之款項支付臨時工資及
          工人餐費云云（見本院卷第194至195頁）。然證人丙○○與被告為男女朋友關係，其證詞本有迴護被告之
          可能，則其所證情節是否屬實，已有可疑；而依吾人
          日常生活經驗，兩人以電話聯繫過程，旁人極少能逐
          字不漏，清楚聽聞電話中對話內容，且證人丙○○證
          稱並未參與本案變賣廢鐵事宜，而先前變賣廢鐵代墊
          工資時，亦均由被告處理（見本院卷第 197頁），則
          其既未參與廢鐵變賣過程，竟能對此一與自身毫無關
          連之事項，於他人以電話通話過程中，僅由話機內傳
          出之聲響，即可全盤得知梗概，實與常情不符，所證
          情節自難採信。
        又依證人辛○○之證詞，被告於變賣案發地點之廢鐵
          時，固均選擇遭雜草掩蓋，品相不良之部分，然依告
          訴人於本院審理中所證情節，被告所變賣之廢鐵仍有
          相當之經濟價值，並非廢棄物品（見本院卷第 152頁
          ），而告訴人先前曾命被告於案發地點整理鐵架及其
          他花燈器材，此業據告訴人於本院審理中證述明確，
          復經被告多次供明在卷，則被告對於案發地點現場堆
          置之廢鐵並非告訴人拋棄之無主物此一事實，自不能
          諉為不知，且告訴人並未授權被告變賣案發地點之任
          何廢鐵或其他器材，已如前述，則被告未經告訴人授
          權所變賣之廢鐵，既非告訴人拋棄所有權之無主物，
          即不能僅以該等廢鐵外觀不佳，逕認被告不負竊盜罪
          責。至於，被告何以並未變賣業已排列整齊，品相良
          好之鐵架，而僅竊取品相不佳之廢鐵，屬被告犯罪內
          心動機之問題，與竊盜罪之主、客觀構成要件均無關
          連，自不得據為被告免負竊盜罪責之論據。
      (6)綜上各節，被告竊取告訴人廢鐵變賣之犯行，事證明確
        ，被告辯稱其無竊盜犯意，本案係遭人設局誣陷云云，
        與事實不符，不足採信。本案事證明確，被告犯行洵堪
        認定。
  (二)核被告所為，係犯刑法第320條第1項之竊盜罪。被告利用不
    知情之辛○○、周繼聖 2人竊取告訴人所有之廢鐵，為間接
    正犯。查被告有如犯罪事實欄所載前案有期徒刑執行完畢之
    紀錄，有臺灣高等法院被告前案紀錄表在卷可稽，其於上開
    有期徒刑執行完畢後 5年內，故意再犯本案有期徒刑以上之
    罪，為累犯，應依刑法第47條第 1項之規定加重其刑。爰審
    酌被告因主觀上認告訴人積欠工資，心有不甘，乃趁告訴人
    前往外地工作之際，竊取告訴人之財物以抵償工資之犯罪動
    機、目的，及其所竊得之物品雖重量甚重，但價值不高，且
    事後亦已發還告訴人之父領回，未致告訴人財物損失，然被
    告犯後否認犯行，未見悔意，態度不能認為良好等一切情狀
    ，量處如主文所示之刑，並諭知易科罰金之折算標準，以示
    懲儆。
據上論斷，應依刑事訴訟法第299條第1項前段，刑法第320條第1
項、第47條第1項、第41條第1項前段，刑法施行法第1條之 1第1
項、第2項前段，判決如主文。
本案經檢察官甲○○到庭執行職務。
中    華    民    國    98    年    6     月    15    日
                  刑事第十四庭  法  官  周紹武
以上正本證明與原本無異
如不服本判決應於收受本判後10日內向本院提出上訴書狀，並應
敘述具體理由。其未敘述上訴理由者，應於上訴期間屆滿後20日
內向本院補提理由書狀（均須按他造當事人之人數附繕本）「切
勿逕送上級法院」。
                                書記官  徐晨芳
中    華    民    國    98    年    6     月    18    日
附錄本案論罪科刑法條全文：
中華民國刑法第320條第1項
意圖為自己或第三人不法之所有，而竊取他人之動產者，為竊盜
罪，處 5 年以下有期徒刑、拘役或 5 百元以下罰金。


司法院資訊處製作；財團法人民間司法改革基金會備份。
